臺灣板橋地方法院民事判決　　　　　　　100年度訴字第755號
原　　　告　莊秉晃
被　　　告　林柏成
上列當事人間請求侵權行為損害賠償事件，原告提起刑事附帶民
事訴訟，經本院刑事庭裁定移送而來（99年度交附民字第463號
），本院於民國100年6月28日言詞辯論終結，判決如下；
    主  文
被告應給付原告新台幣柒拾陸萬仟貳佰捌拾伍元，及自民國九
十九年十一月二十七日起至清償日止，按年息百分之五計算之利
息。
原告其餘之訴駁回。
訴訟費用由被告負擔十分之七，餘由原告負擔。
本判決第一項於原告以新台幣貳拾伍萬肆仟元供擔保後，得假執
行；但被告如以新台幣柒拾陸萬仟貳佰捌拾伍元為原告預供擔
保後，得免為假執行。
原告其餘假執行之聲請駁回。
    事實及理由
一、原告主張：
（一）緣被告於民國98年12月30日上午7 時40分駕駛車號IV-212
      9 號自用小貨車，自新北市○○區○○路3 段207 號旁某
      巷駛出介壽路，欲右轉往三峽方向行駛時，本應注意汽車
      行駛至交叉路口時，轉彎車應讓直行車先行，依當時情形
      又無不能注意之情事，竟疏未注意及此即貿然右轉，適有
      原告騎乘BDC-400 號牌重型機車沿同路段駛至該處，見狀
      後即緊急煞車，所騎乘機車因而打滑並與被告駕駛前揭車
      輛發生擦撞，致原告受有右側手腕骨橈尺骨粉碎性骨折之
      傷害，經緊急送醫急診住院救助，並進行開放性復位骨內
      骨釘固定手術及石膏固定後，方於99年1 月4 日出院。
（二）按因故意或過失，不法侵害他人之權利者，負損害賠償責
      任；汽車、機車或其他非依軌道行駛之動力車輛，在使用
      中加損害於他人者，駕駛人應賠償因此所生之損害；不法
      侵害他人之身體或健康者，對於被害人因此喪失或減少勞
      動能力或增加生活上之需要時，應負損害賠償責任；不法
      侵害他人之身體、健康、名譽、自由、信用、隱私、貞操
      ，或不法侵害其他人格法益而情節重大者，被害人雖非財
      產上之損害，亦得請求賠償相當之金額，民法第184 條第
      1 項前段、第192 條之2 、第193 條第1 項、第195 條第
      1 項分別定有明文。查原告因上開車禍受有如上之傷害，
      被告依上開民法之規定，自應負損害賠償責任。
（三）原告請求損害賠償項目及其數額如下：
  １、醫療費用部分：
      原告因車禍事故受有右側手腕骨橈尺骨粉碎性骨折之傷害
      ，在車禍當日即接受開放性復位骨內骨釘固定手術及石膏
      固定後，方於99年1 月4 日出院，且必須持續接受多次門
      診醫療，及至99年10月13日再度住院，於同年月14日進行
      拔釘受術。故原告截至提起本件訴訟所花費醫療費用共計
      新臺幣（下同）93,453元。
  ２、看護費用部分：
      原告2 次住院期間因右手受傷生活無法自理，雖均由家人
      看護，依法仍得請求看護費用。原告以每日全日看護費用
      2,000 元、住院期間7 日計算，看護費用共計14,000元。
  ３、無法工作及收入減少之損害賠償部分：
      原告係於三麟企業社擔任技術員，車禍前6 個月每月月薪
      收入約為45,336元，原告自98年12月30日受傷後即在家休
      養，而遭公司要求辭職，至99年6 月2 日方另行在岳峰精
      密化學股份有限公司任職，任職後至今5個月平均月薪僅
      有26,405元。而原告預估至少仍須1年，右手始能回復車
      禍前可以負重之狀況。故原告應向被告請求5個月無法工
      作之收入損失共計226,680元（計算式：45,336×5＝226,
      680元），以及1年之收入減少損失，共計227,172元【計
      算式：（45,336－26,405）×12＝227,172）】，以上共
      計453,852元。
  ４、機車修復費用部分：
      原告所有重型機車因車禍遭受相當之損壞，修復估價結果
      須19,800元方得修復。
  ５、精神慰撫金部分：
      原告受傷後因無法工作被迫離職，右手手腕關節本為日常
      生活使用之關鍵，但因車禍受傷，不僅無法負重，有時尚
      會疼痛，對生活造成極大不便，不僅身心嚴重受創，連帶
      使未來工作能力得否回復正常亦屬有疑，身心所受煎熬實
      無言可喻。然被告仍未實際與原告達成和解賠償，令原告
      心寒不已，故原告乃向被告請求給付精神慰撫金500,000
      元。
（四）聲明：1.被告應給付原告1,081,105 元，及自起訴狀繕本
      送達翌日起至清償日止，按年息5%計算之利息；2.原告願
      供擔保，請准宣告假執行。
二、被告則以下開情詞置辯：
（一）被告對於原告請求醫療費用、機車受損費用並無意見，惟
      對看護費用及無法工作及收入減少之損害賠償數額則有所
      爭執。而被告為高職畢業，從事印刷工作，所得不一定，
      去年每月收入約1 萬餘元。
（二）聲明：1.原告之訴及其假執行之聲請均駁回；2.如受不利
    判決，被告願供擔保請准宣告免為假執行。
三、原告主張被告於98年12月30日上午7 時40分駕駛車號IV-212
    9號自用小貨車，自新北市○○區○○路3段207號旁某巷駛
    出介壽路，欲右轉往三峽方向行駛時，本應注意汽車行駛至
    交叉路口時，轉彎車應讓直行車先行，依當時情形又無不能
    注意之情事，竟疏未注意及此即貿然右轉，適有原告騎乘
    BDC-400號牌重型機車沿同路段駛至該處，見狀後即緊急煞
    車，所騎乘機車因而打滑並與被告駕駛前揭車輛發生擦撞，
    致原告受有右側手腕骨橈尺骨粉碎性骨折之傷害，經緊急送
    醫急診住院救助，並進行開放性復位骨內骨釘固定手術及石
    膏固定後，方於99年1月4日出院之事實，業據提出診斷證明
    書、醫療費用收據等件為憑，被告就此亦不爭執，是被告之
    駕駛過失行為與原告上開所受傷害及車損間，顯具有相當因
    果關係，自應成立過失侵權行為責任。
四、按「因故意或過失，不法侵害他人之權利者，負損害賠償責
    任」、「不法侵害他人之身體或健康者，對於被害人因此喪
    失或減少勞動能力或增加生活上之需要時，應負損害賠償責
    任」、「不法侵害他人之身體、健康、名譽、自由、信用、
    隱私、貞操，或不法侵害其他人格法益而情節重大者，被害
    人雖非財產上之損害，亦得請求賠償相當之金額」、「負損
    害賠償責任者，除法律另有規定或契約另有訂定外，應回復
    他方損害發生前之原狀。因回復原狀而應給付金錢者，自損
    害發生時起，加給利息。第1項情形，債權人得請求支付回
    復原狀所必要之費用，以代回復原狀」，民法第184條第1項
    前段、第193條第1項、第195條第1項前段、第213條分別定
    有明文。本件被告因駕駛過失行為不法侵害原告之身體健康
    及所有之機車受損，揆之前開說明，被告自應負賠償責任。
    茲就原告據以請求賠償之項目及金額審酌如下：
（一）醫療費用部分：
      原告主張其因車禍事故受有右側手腕骨橈尺骨粉碎性骨折
      之傷害，在車禍當日即接受開放性復位骨內骨釘固定手術
      及石膏固定後，方於99年1月4日出院，且必須持續接受多
      次門診醫療，及至99年10月13日再度住院，於同年月14日
      進行拔釘受術，故原告截至提起本件訴訟所花費醫療費用
      共計93,453元等語，業據提出醫療費用單據影本1份為證
      ，被告就此亦不爭執，堪信原告此部分之主張為真實。
（二）看護費用部分：
      原告主張其2 次住院期間因右手受傷生活無法自理，雖均
      由家人看護，依法仍得請求看護費用。原告以每日全日看
      護費用2,000元、住院期間7日計算，看護費用共計14,000
      元等語，被告則以前開情詞置辯，經查，觀諸原告所提財
      團法人恩主公醫院之診斷證明書之內容，原告係於98年12
      月30日因本件事故住院，於99年1月4日出院，其後於99年
      10月13日住院，於99年10月14日行拔除骨內骨釘手術，於
      99年10月15日出院，住院期間需專人照顧，此有診斷證明
      書影本4紙在卷可參，而被告就上述診斷證明書形式上之
      真正既不爭執，是原告主張其住院期間以7日計算，而請
      求看護費用，自有理由。而按「親屬間之看護，縱因出於
      親情而未支付該費用，然其所付出之勞力，顯非不能以金
      錢為評價，此種基於身分關係之恩惠，自不能加惠於加害
      人，而應比照一般看護情形，認被害人受有相當看護費之
      損害，命加害人賠償，始符民法第193條第1項所定『增加
      生活上需要』之意旨」（最高法院89台上字第1749號判決
      要旨參照）。是原告主張其未聘僱看護而由親屬代為看護
      ，原告得請求該看護費用損害，自屬有據。則本院參酌一
      般市場看護行情及國民生活經濟發展情形，認原告主張其
      一日24小時看護費用為2,000元，尚屬適當，從而原告請
      求看護費損害14,000元（計算式：2,000×7＝14,000），
      核屬有據，應予准許。
（三）無法工作及收入減少之損害賠償部分：
      原告主張其係於三麟企業社擔任技術員，車禍前6個月每
      月月薪收入約為45,336元，原告自98年12月30日受傷後即
      在家休養，而遭公司要求辭職，至99年6月2日方另行在岳
      峰精密化學股份有限公司任職，任職後至今5個月平均月
      薪僅有26,405元，而原告預估至少仍須1年，右手始能回
      復車禍前可以負重之狀況，故原告應向被告請求5個月無
      法工作之收入損失共計226,680元（計算式：45,336×5＝
      226, 680元），以及1年之收入減少損失，共計227,172元
      【計算式：（45,336－26,405）×12＝227,172）】，以
      上共計453,852元等語，被告則以前開情詞置辯，經查，
      按關於侵權行為賠償損害之請求，以受有實際損害為要件
      ，又損害賠償之範圍，應以被害人實際所受損害為衡，原
      告主張其於事故發生時係於三麟企業社擔任技術員，車禍
      前6個月每月月薪收入約為45,336元，99年6月2日另行在
      岳峰精密化學股份有限公司任職，任職後至今5個月平均
      月薪為26,405元等情，業據提出在職證明書、臺灣土地銀
      行活儲帳簿、第一銀行存摺等影本為證，被告就此亦不爭
      執，而原告復主張其因本件事故而遭公司要求辭職，至99
      年6月2日方另行覓得新職，平均月薪僅有26,405元，預估
      至少仍須1年，右手始能回復車禍前可以負重之狀況等情
      ，則查，觀諸原告所提之上述診斷證明書之內容，原告係
      於98年12月30日因本件事故住院，於99年1月4日出院，術
      後至少休養3個月，自99年1月12日至99年5月24日止門診
      治療共5次，宜休養3個月，其後於99年10月13日住院，於
      99年10月14日行拔除骨內骨釘手術，於99年10月15日出院
      ，需休養2周，續門診追蹤治療，自99年10月22日至99 年
      11月10日門診治療共3次，續門診追蹤治療，此有診斷證
      明書影本2紙在卷可參，而被告就上述診斷證明書形式上
      之真正既不爭執，已如前述，是本院審酌原告於發生事故
      後，顯有無法工作之情事，而其因右手橈骨骨折而進行手
      術，迄至99年10月14日進行拔除骨內骨釘手術，術後需休
      養並續門診追蹤治療，右手確需一段期間始能回復車禍前
      可以負重之狀況，因認原告向被告請求5個月無法工作之
      收入損失共計226,680元（計算式：45,336×5＝226, 680
      元），以及1年之收入減少損失，共計227,172元【計算式
      ：（45,336－26,405）×12＝227,172）】，以上共計453
      ,852元，尚非無據，應予准許。
（四）機車修復費用部分：
      原告所有重型機車因車禍遭受相當之損壞，修復估價結果
      須19,800元方得修復等語，並據提出估價單影本1紙為證
      ，被告就此亦不爭執，則按不法毀損他人之物者，被害人
      得請求賠償其物因毀損所減少之價額；負損害賠償責任者
      ，除法律另有規定或契約另有訂定外，應回復他方損害發
      生前之原狀；因回復原狀而應給付金錢者，自損害發生時
      起，加給利息；第1項情形，債權人得請求支付回復原狀
      所必要之費用，以代回復原狀，民法第196條、第213條
      分別定有明文。而依民法第196條請求賠償物被毀損所減
      少之價額，得以修復費用為估定之標準，但以必要者為限
      （例如：修理材料以新品換舊品，應予折舊）。被害人如
      能證明其物因毀損所減少之價額，超過必要之修復費用時
      ，就其差額，仍得請求賠償，此亦有最高法院77年度第9
      次民事庭會議決議（一）可資參照。是損害賠償之基本原
      則，一方面在於填補被害人之損害，一方面亦同時禁止被
      害人因而得利，則物被毀損時，因回復原狀得請求之必要
      費用，雖得以修復費用為估定之標準，惟修理材料以新品
      換舊品，仍應予折舊，車輛關於更新零件部分之請求，自
      應扣除按汽車使用年限計算折舊後之費用。經查，原告所
      有之BDC-400 號牌重型機車係於89年4月20日領牌使用，
      有該重型機車行照影本1件存卷足憑（見本院卷第41頁）
      ，距本件車禍發生日98年12月30日，計9年有餘，原告請
      求被告賠償修理費用19,800元，固有其提出之估價單為憑
      ，然汽機車之修理係以全新零件更換被損之零件，則原告
      以修理費為損害賠償之依據時，自應將零件折舊部分予以
      扣除，而原告支出之上開修理費用19,800元，且均屬零件
      之更新，有上開估價單在卷可按，而依行政院財政部87年
      1月15日台財稅字第870000472號函所頒固定資產耐用年數
      表，及固定資產折舊率之規定，機器腳踏車之耐用年數為
      3年，依定率遞減法每年折舊率為千分之536。參酌「營利
      事業所得稅結算申報查核準則」第95條第6款規定：「固
      定資產提列折舊採用平均法或定率遞減法者，以一年為計
      算單位，其使用期間未滿一年者，按實際使用之月數相當
      於全年之比例計算之，不滿一月者，以一月計」。而依行
      政院所頒「固定資產耐用年數表」及「固定資產折舊率表
      」之規定，機器腳踏車之耐用年數為3年，依定率遞減法
      每年折舊千分之536，其最後一年之折舊額，加歷年折舊
      累積額，總和不得超過該資產成本原額之10分之9。則上
      開機車之折舊年限已逾3年，依此計算，歷年折舊累積額
      ，總和不得超過該資產成本原額之10分之9，故上開機車
      更新零件之折舊總額應為17,820元（19,800×9/10＝17,8
      20），是原告請求之修復費用扣除此數額後為1,98 0元（
      19,800-17,820＝1,980）。是原告得請求賠償之上開機車
      修理費用為1,980元，即屬有據，應予准許，逾此部分之
      請求，尚乏依據，應予駁回。
（五）精神慰撫金部分：
      原告主張其受傷後因無法工作被迫離職，右手手腕關節本
      為日常生活使用之關鍵，但因車禍受傷，不僅無法負重，
      有時尚會疼痛，對生活造成極大不便，不僅身心嚴重受創
      ，連帶使未來工作能力得否回復正常亦屬有疑，身心所受
      煎熬實無言可喻，然被告仍未實際與原告達成和解賠償，
      令原告心寒不已，故原告乃向被告請求給付精神慰撫金50
      0,000元等語，則查，本件車禍造成原告受有上開右手橈
      骨骨折之傷害，且須長期回診治療，對其生理、人格及心
      理勢將造成相當之精神上痛苦，是原告請求精神慰撫金，
      自屬有據。而按慰撫金之賠償其核給之標準固與財產上損
      害之計算不同，然非不可斟酌雙方身分資力與加害程度，
      及其他各種情形核定相當之數額，最高法院著有51年台上
      字第223號判例可資參照。本院斟酌原告係大學畢業、每
      月支薪資有如前述，被告為高職畢業、每月薪資約1萬餘
      元，與本院依職權調取之稅務電子閘門財產所得調件明細
      表資料（見本院卷第11頁至14頁），及兩造之身分、地位
      、經濟能力、原告所受傷害等一切情狀，認原告請求500,
      000元慰撫金，尚屬過高，應予酌減為200,000元始為適當
      ，超過部分尚不能准許。
（六）綜上所述，本件原告得請求之損害賠償計為醫療費用93,4
      53元、看護費用14,000元、無法工作及收入減少之損害賠
      償453,852元、機車修理費用為1,980元、精神慰撫金200,
      000元，合計為763,285元。
五、綜上所述，原告本於侵權行為之法律關係，請求被告給付76
    3,285元，及自起訴狀繕本送達被告之翌日即99年11月27日
    起至清償日止按年息5%計算之法定遲延利息為有理由，應予
    准許，逾此部分之請求為無理由，應予駁回。
六、本件原告勝訴部分，兩造均陳明願供擔保請准宣告假執行及
    免為假執行，核均無不合，爰分別酌定相當擔保金准許之。
    至原告其餘假執行之聲請，則因敗訴而失所依附，應併予駁
    回。
七、本件判決事證基礎已臻明確，兩造其餘攻擊、防禦方法及所
    援用證據，經本院審酌後，認對於判決結果均無影響，爰不
    再一一論述，併此指明。
八、訴訟費用之依據：民事訴訟法第79條。
中    華    民    國   100    年    7     月    29    日
                  民事第三庭    法  官  邱靜琪
以上正本係照原本作成
如對本判決上訴，須於判決送達後20日內向本院提出上訴狀。如
委任律師提起上訴者，應一併繳納上訴審裁判費。
中    華    民    國   100    年    7     月    29    日
                                書記官  鄭美莉